【裁判字號】    98,簡上,1155
【裁判日期】    990122
【裁判案由】    詐欺
【裁判全文】
臺灣高雄地方法院刑事判決            98年度簡上字第1155號
上  訴  人
即  被  告  甲○○
選任辯護人  李育任律師
上列上訴人即被告因詐欺案件，不服本院高雄簡易庭中華民國98
年9 月15日98年度審簡字第4878號第一審刑事簡易判決（聲請簡
易判決處刑案號：98年度偵緝字第1319號），提起上訴，本院管
轄之第二審合議庭判決如下：
    主  文
上訴駁回。
    事實及理由
一、證據能力部分：
    按被告以外之人於審判外之陳述，雖不符合刑事訴訟法第15
    9 條之1 至第159 條之4 之規定，但經當事人於審判程序同
    意作為證據，法院審酌該言詞陳述或書面陳述作成時之情況
    ，認為適當者，亦得為證據。當事人、代理人或辯護人於法
    院調查證據時，知有第159 條第1 項不得為證據之情形，而
    未於言詞辯論終結前聲明異議者，視為有前項之同意，刑事
    訴訟法第159 條第1 項及第159 條之5 分別定有明文。查本
    判決下列所引用之各該被告以外之人於審判外之陳述，雖均
    屬傳聞證據，惟均經當事人於法院準備程序及審判期日中表
    示無意見，而不予爭執，且迄至言詞辯論終結前亦未再聲明
    異議，本院審酌此等證據資料製作時之情況，尚無違法不當
    及證明力明顯過低之瑕疵，亦認為以之作為證據應屬適當，
    故揆諸前開規定，應認前揭證據資料均例外有證據能力。
二、本案經本院審理結果，認原審判決認事用法及量刑均無不當
    ，應予維持，並引用原審判決書（含檢察官聲請簡易判決處
    刑書）所載之事實、證據及理由。
三、上訴人即被告甲○○上訴意旨以及辯護意旨略以：被告係看
    自由時報應徵工作，因遭對方欺騙，一時不察而將銀行存摺
    、提款卡及密碼交予對方，而被告於民國97年10月24日至同
    年月29日間確有行動電話門號0000000000、0000000000號撥
    打報紙上刊登之0000000000號與對方聯繫，依被告之學經歷
    ，並不知道對方會將帳戶拿來做詐騙使用，故被告並無幫助
    詐欺取財之不確定故意云云。惟查：金融存款帳戶攸關存戶
    個人財產權益之保障，屬個人理財之工具，且提領款項時，
    尚須與密碼相結合，其專屬性、私密性甚高，並非一般自由
    流通使用之物，除非與本人有高度之信賴關係，一般人皆不
    致輕易提供他人使用，縱有交付個人帳戶予他人使用之特殊
    情形，亦必深入瞭解對方之可靠性及用途始行提供。參以近
    年來不法犯罪集團利用人頭帳戶以行詐騙或恐嚇取財，並藉
    此隱匿渠等犯罪所得，規避檢警等執法人員查緝之事件時有
    所聞，報章雜誌及新聞媒體均多所宣導、批露，是避免此等
    專屬性甚高之金融機構帳戶被不法行為人利用為詐財之工具
    ，應係一般人於生活中所易於體察之常識，茍見他人不自己
    申請開立帳戶，反係蒐集不特定人之帳戶使用，衡情應當可
    預見被蒐集之帳戶乃可能被利用為與財產有關之犯罪工具。
    本件被告之教育程度雖僅有國中畢業，然其交付上開銀行帳
    戶存摺時乃已屆齡44歲且心智健全之成年人，自有一定之智
    識程度，況且被告於偵查中已自承：帳戶存摺、提款卡及密
    碼等物品是私密及專屬性很高的東西，且提供上開物品給他
    人使用，可能會被他人用作詐欺或恐嚇取財犯罪之用，而申
    辦帳戶並不困難，別人沒有特殊目的不會使用其帳戶，這些
    我都知道，我雖很少看過政府反詐騙宣導，可是這個我也懂
    等語（見偵二卷第35、36頁），另其於本院審理時亦供稱：
    我所知道的政府反詐騙宣導，就是不要輕易的把帳戶存摺交
    給別人，不要輕易的相信別人等語（見本院卷第52頁），足
    見被告對於上情均有所明瞭，於此情形下，被告對於向其收
    取上開銀行帳戶存摺等物之人，並非熟識，更無信賴關係可
    言，竟仍將存摺等物品交予對方，顯然違背其主觀上已知悉
    之事理；再者，一般人於應徵工作之際，除一般個人基本資
    料外，理當先對其欲應徵之公司名稱、工作內容、薪資條件
    等有初步瞭解，注意並留下與其接觸之承辦人員之姓名等資
    料，並於公司內或其他合理之地點進行面試並確定錄取後，
    始有必要將攸關其個人財產信用之金融存款帳戶帳號等資訊
    提供予公司，被告對於所應徵公司之資訊皆一無所知之情形
    下，即將上開物品提供予他人，顯有悖於常情；另以公司經
    營角度觀之，皆無不設法建立機制，防杜負責收款之員工有
    侵吞款項之機會，且公司大可要求收款之員工將所收現金繳
    回，以免徒增前往銀行匯款之工作負擔，且須受限於銀行之
    營業時間，又縱若須以匯款方式入帳，亦無不設法使帳款進
    入公司可充分掌控之帳戶，焉有由員工提供自己之帳戶，將
    公司收回款項均匯入員工帳戶，再由公司以提款卡提出，而
    甘冒帳戶資料隨時被員工掛失或不予匯款之風險？更何況是
    面對本件素未謀面、且無實際進行應徵面談之被告，該公司
    面臨之風險豈非更大？綜上所述，被告將其上開帳戶存摺等
    物交付予他人，且無法控管對方如何使用其帳戶，被告自有
    幫助詐欺之不確定故意甚明。被告及辯護意旨以上開情詞置
    辯，顯屬事後推諉卸責之詞，洵不足採。至於被告及辯護人
    辯稱被告於97年10月24日至同年月29日間曾以行動電話門號
    0000000000、0000000000號撥打報紙上刊登之0000000000號
    與對方聯繫，故可見被告無幫助詐欺之不確定故意，並請求
    本院調閱上開通聯紀錄等語，然上開通聯紀錄因已逾保存期
    限，以致無從調閱，有卷附之本院電信資訊連結作業系統查
    詢申請表1 份附卷可稽（見本院卷第34頁），且縱使被告上
    開辯解屬實，亦僅得認定被告有與所稱0000000000號之使用
    人，並無從得知被告與對方之實際對話內容，無法據此為對
    被告無幫助詐欺故意之有利認定。從而，本件事證至為明確
    ，被告犯行已堪認定。
四、原審以被告犯罪事證明確，依刑事訴訟法第449 條第1 項前
    段、第3 項、第454 條第2 項，刑法第339 條第1 項、第30
    條第1 項前段、第2 項等規定，判處被告有期徒刑2 月，並
    依刑法第41條第1 項前段、刑法施行法第1 條之1 等規定，
    諭知以新臺幣1 千元折算1 日之易科罰金折算標準，其認事
    用法核無違誤，量刑亦屬妥適。被告猶執上開情詞提起本件
    上訴，否認犯罪，指摘原判決不當，顯無理由，應予駁回。
五、末按第二審判決書，得引用第一審判決書所記載之事實、證
    據及理由，對案情重要事項第一審未予論述，或於第二審提
    出有利於被告之證據或辯解不予採納者，應補充記載其理由
    ，刑事訴訟法第373 條定有明文，併此敘明。
據上論斷，應依刑事訴訟法第455 條之1 第1 項、第3 項、第36
8 條、第373 條，判決如主文。
本案經檢察官王清海到庭執行職務。
中    華    民    國    99    年    1     月    22    日
                   刑事第十八庭  審判長法  官  李東柏
                                       法  官  周佳佩
                                       法  官  陳芸珮
以上正本證明與原本無異。
不得上訴。
中    華    民    國    99    年    1     月    22    日
                                       書記官  蔡淑貞


司法院資訊處製作；財團法人民間司法改革基金會備份。
